【裁判字號】    96,訴,871
【裁判日期】    970415
【裁判案由】    違反槍砲彈藥刀械管制條例等
【裁判全文】
臺灣苗栗地方法院刑事判決          96年度訴字第871號
公  訴  人  臺灣苗栗地方法院檢察署檢察官
被      告  丁○○
指定辯護人  許宏達律師
被      告  己○○
                    現在臺中監獄苗栗分監執行中
選任辯護人  張智宏律師
被      告  戊○○
指定辯護人  陳呈雲律師
被      告  庚○○
指定辯護人    鞠金蕾律師
上列被告等因違反槍砲彈藥刀械管制條例等案件，經檢察官提起
公訴（96年度偵字第5198號、第5219號、第5263號），本院判決
如下：
    主  文
丁○○共同犯非法出借可發射子彈具有殺傷力之槍枝罪，處有期
徒刑伍年陸月，併科罰金新臺幣貳萬元，罰金如易服勞役，以新
臺幣壹仟元折算壹日，扣案之土製霰彈槍（槍枝管制編號000000
0000號）壹把及12GAUGE 制式霰彈貳拾玖發，均沒收。
己○○共同犯非法出借可發射子彈具有殺傷力之槍枝罪，累犯，
處有期徒刑陸年陸月，併科罰金新臺幣肆萬元，罰金如易服勞役
，以新臺幣壹仟元折算壹日，扣案之土製霰彈槍（槍枝管制編號
0000000000號）壹把及12GAUGE 制式霰彈貳拾玖發，均沒收。
戊○○犯非法持有可發射子彈具有殺傷力之槍枝罪，累犯，處有
期徒刑肆年陸月，併科罰金新臺幣肆萬元，罰金如易服勞役，以
新臺幣壹仟元折算壹日，扣案之土製霰彈槍（槍枝管制編號
000000 0000 號）壹把及12GAUGE 制式霰彈貳拾玖發，均沒收；
又共同犯殺人未遂罪，累犯，處有期徒刑陸年陸月，上開扣案之
土製霰彈槍（槍枝管制編號0000000000號）壹把及12GAUGE 制式
霰彈貳拾玖發，均沒收。應執行有期徒刑拾年捌月，併科罰金新
臺幣肆萬元，罰金如易服勞役，以新臺幣壹仟元折算壹日，扣案
之土製霰彈槍（槍枝管制編號000000 0000 號）壹把及12GA UGE
制式霰彈貳拾玖發，均沒收。
庚○○共同犯殺人未遂罪，累犯，處有期徒刑陸年，扣案之土製
霰彈槍（槍枝管制編號0000000000號）壹把及12GAUGE 制式霰彈
貳拾玖發，均沒收。
    事  實
一、前科部分：丁○○前於96年間因詐欺案件，經法院判處拘
    役45日，緩刑2 年確定，於96年7 月23日確定，尚在緩刑期
    間。己○○前因施用毒品案件，於90年間經觀察勒戒、強
    制戒治，復因施用毒品、搶奪等案件，經法院判處有期徒刑
    8 月、10月、6 月，1 年，後3 案件定應執行刑2 年1 月確
    定，並經減刑，於96年3 月27日假釋出監，最後於96年8 月
    25日假釋期滿執行完畢；戊○○有施用毒品經觀察勒戒、
    強制戒治之紀錄，並因施用第二級毒品案件，經法院判處有
    期徒刑6 月，如易科罰金，以300 元折算1 日，於90年1 月
    18日執行完畢；復因施用第一級、第二級毒品，經法院判處
    有期徒刑10 月 、7 月，應執行有期徒刑1 年2 月；仍因為
    施用第一級、第二級毒品，經法院判處有期徒刑1 年，與開
    因施用毒品案件判處有期徒刑7 月，合定應執行刑有期徒刑
    1 年5 月確定，最後於96年3 月23日縮刑期滿執行完畢；
    庚○○前於87年間因違反麻藥案件，經法院判處有期徒刑6
    月，緩刑4 年，復於89年間經觀察勒戒、強制戒治，再於90
    年間因施用第二級毒品，經法院判處有期徒刑7 月，及因竊
    盜案件，經法院判處有期徒刑8 月，復因施用毒品，經法院
    判處有期徒刑4 月（後與毒品判處有期徒刑7 月、竊盜判處
    有期徒刑8 月，定應執行有期徒刑1 年6 月），復因施用第
    一級毒品、第二級毒品，經法院分別判處有期徒刑1 年、6
    月，並與上開竊盜案件判處有期徒刑8 月，定應執行刑2 年
    確定，最後於94年6 月16日假釋出監，於94年11月27日假釋
    期滿執行完畢。
二、丁○○與己○○之弟弟為當兵之同袍。丁○○並曾受僱於己○○的父親鄭銘輝（鄭銘輝之弟弟鄭銘坤為大甲鎮瀾宮之副
    董事長）所開設之愛情海酒店（酒店之地址位於台中縣大甲
    鎮○○路1200號）擔任服務生之工作，並因上班之方便而居
    住於愛情海酒店內，後因愛情海酒店改裝為套房出租未經營
    酒店生意，而未再受僱為服務生，但丁○○於該酒店改裝為
    出租套房之後改租賃於上開套房內，因此會服從己○○之指
    示。丁○○於96年6-7 月間某日，經辛○○（曾受僱於鄭銘
    坤、鄭銘棋，擔任跑腿、買東西、打掃的工作，因此會服從
    己○○之命令，復與丁○○熟悉。辛○○尚未起訴）之女友
    鄭伊倫之母親陳文心在日南工業區附近之某按摩護膚店，怕
    其女兒遭辛○○持具有殺傷力之土製霰彈槍1 把（槍枝管制
    編號0000000000號）及45發霰彈恐嚇其女兒，因而將上開槍
    彈交給丁○○持有，並予以保管。丁○○明知可發射子彈具
    有殺傷力之槍枝及子彈為管制物品，未經許可不得持有、寄
    藏、出借，竟基於寄藏槍彈之犯意，未經許可，將上開具有
    殺傷力土製霰彈槍1 把及45發霰彈，藏在上開台中縣大甲鎮
    ○○路120 0 號愛情海酒店租賃處。且於96年10月23日戊○○借槍之前幾日，在愛情海酒店（KTV） 包廂內與己○○、
    戊○○、鄭志彬聊天之際，聊到其寄藏上開槍彈之行為，而
    為己○○、戊○○等人知悉其寄藏有霰彈槍彈，而起借槍彈
    之動機。
三、戊○○因施用毒品案件與己○○熟識，並知道丁○○寄藏上
    開霰彈槍及霰彈。其欠綽號「豬腳」之成年男子金錢，上開
    綽號「豬腳」之成年男子又欠丙○○債務新台幣（下同）20
    萬元之債務，因而要求戊○○代為清償債務，戊○○而與丙○○約定於96年10月23日下午談判上開債務。戊○○因擔心
    談判時丙○○擁有槍械對其不利，向己○○開口借槍，己○○亦告知丙○○應攜帶槍械作為自衛防身之用，並允諾出借
    槍彈以利戊○○自保及炫耀其相挺之意。己○○因此先打電
    話給丁○○，叫丁○○將其所寄藏之上開霰彈槍1 把及霰彈
    45 發 帶出來，丁○○並因上開寄藏霰彈槍係辛○○之女友
    母親交付其保管，因而先使用電話與辛○○聯絡出借槍彈事
    宜，辛○○知道上開槍彈準備出借，認其事前需要先確認槍
    彈是否其女友之母親陳文心所交付，要求出借前先查看確認
    。而同時間，戊○○夥同庚○○（閩南語綽號阿順）與鄭志
    彬（尚未起訴）於96年10月23日下午4 時許，在台中縣大甲
    鎮○○路1200號「愛情海酒店」附近，與己○○見面後，先
    向己○○借得具殺傷力不足之空氣手槍1 枝（槍枝管制編號
    桃警鑑0000000000號）。戊○○將該空氣槍插置於腰間，嗣
    戊○○並駕駛向己○○借得車牌號碼9321─SH號自用小客車
    ，搭載鄭志彬、庚○○，而己○○駕駛另一部白色自用小客
    車，並於路途中間，搭載丁○○事前以電話聯絡之辛○○上
    車，由丁○○將上開霰彈槍取出交給辛○○查看，以確認該
    槍彈是否就是辛○○女友之母親陳文心交給丁○○保管之槍
    彈，辛○○取出槍彈查看後，確認是其見過之霰彈槍，並同
    意出借給戊○○作為處理債務防身之用，因此與同具有出借
    槍彈犯意之己○○、丁○○與不知情之鄭義豐（己○○之胞
    弟）即開車跟隨在戊○○所駕駛之車後，到達苗栗縣苑裡鎮
    龍德家商附近後，戊○○走過來找己○○，2 人在車上講話
    ，丁○○則依己○○指示將其寄藏具有殺傷力之土製霰彈槍
    1 把及45發子彈（槍枝管制編號000000 0000 號）連袋交予
    戊○○之同夥鄭志彬，由鄭志彬轉交給戊○○，之後，己○○駕駛車輛搭載辛○○、丁○○、鄭義豐先行返回愛情海酒
    店。
四、戊○○在借得上開空氣槍與霰彈槍各1 把（霰彈槍內已經裝
    置4 顆霰彈）、霰彈45發（41顆放置裝槍袋子內）後，於當
    天下午5、6時許，駕駛己○○出借之9321─SH號自用小客車
    ，搭載鄭志彬、庚○○，到達大甲鎮幼獅工業區，未見到與
    其相約之丙○○。又與丙○○另約定在苗栗縣苑裡鎮○○路
    新發加油站，到達新發加油站之後，戊○○與鄭志彬攜帶以
    袋子裝置之上述土製霰彈槍及子彈，並告訴庚○○將殺傷力
    不足之管制編號桃警鑑000000 00 00短空氣槍留在車內，即
    下車前往丙○○所駕駛之租賃車牌號碼ZZ─4285號自用小客
    車上（車上放置丙○○所持有無殺傷力之槍枝管制編號桃警
    鑑000000 0000 號空氣槍1 把及另1 把不詳型號、是否有殺
    傷力之槍械，檢察官另行偵查），上車後，當時丙○○車上
    已有乙○○坐在右前座，戊○○與鄭志彬上車後坐在後座，
    後來丙○○又叫鄭志彬下車，而車輛繼續往前行駛，於途中
    遇見丙○○之朋友即不知情之甲○○，丙○○叫甲○○上車
    坐於後座，即戊○○旁邊。同時間被叫下車之鄭志彬回上述
    庚○○所駕駛9321─SH號自用小客車，跟隨丙○○之車輛後
    面。在行駛當中，因戊○○僅攜帶約6 、7 萬元現金上車處
    理債務，引發丙○○不滿，丙○○於收取6 、7 萬元後，與
    後座之戊○○發生肢體衝突，兩人在後座發生扭打，丙○○
    （尚未起訴）明知對他人要害開槍有致使他人生命之危害，
    即持一支空氣槍的槍托敲打戊○○之頭部及由乙○○（尚未
    起訴）持不詳槍射擊戊○○，在戊○○閃躲之下，僅造成戊○○的背部受傷。而於當日下午6 時10分許，丙○○所駕駛
    之車輛亦行駛至苗栗縣苑裡鎮福田里福坑橋上停車時，庚○○駕駛搭載鄭志彬之車尾隨於後，亦停在福坑橋上。甲○○
    認與其無關，因此先下車，站在車旁。後來丙○○亦隨後下
    車，丙○○下車後即至93 21 ─SH號車旁持槍面對庚○○、
    鄭志彬，要求庚○○、鄭志彬下車，並持槍對車子射擊一槍
    。此時之甲○○從車窗玻璃看到戊○○自背包中拿出1 把長
    霰彈槍，帶槍爬出車外，甲○○為顧全生命安危，開始往前
    跑，且其背後不知何人喊戊○○帶槍，丙○○回頭看亦發覺
    戊○○攜帶槍枝正爬出車外右後方，明知對他人要害開槍有
    致使他人生命之危害，乃先對戊○○之頭部開槍射擊，造成
    戊○○之右眼部中槍流血不止；庚○○聽到丙○○對戊○○
    開槍，趁丙○○回頭背對著他之際，乃向鄭志彬拿取上述管
    制編號桃警鑑000000 0000 號之空氣槍1 枝，以左手之手臂
    勒住丙○○之脖子，右手持該空氣槍對丙○○頭部方式，亦
    明知以近距離持槍對人或要害射擊極有可能危及生命，仍連
    續對丙○○頭部射擊4 發子彈，導致丙○○受有頭部3 槍、
    背部1 槍之槍傷；戊○○亦明知庚○○已經對丙○○開槍，
    亦明知對他人近距離開槍有致使他人生命之危害，為化解丙○○與庚○○之拉扯，亦持上開霰彈槍先對空發射1 槍，再
    對丙○○發射1 槍，導致丙○○手臂中槍，雖未因而死亡，
    惟丙○○遭庚○○、戊○○之射擊，合計仍受有頭部3 槍、
    背部1 槍及右上肢1 槍等槍擊傷害，丙○○受傷後大喊「我
    中槍、中槍、中槍了，嘉興救我」，而為顧慮生命安全先逃
    跑之甲○○聽聞丙○○之救命聲，回頭攙扶受傷之丙○○逃
    離現場，並未追殺戊○○等人，甲○○與丙○○逃到附近鐵
    工廠，甲○○打電話報警及給郭宇德，由郭宇德將丙○○送
    到苑裡童綜合醫院加護病房急救，而免於死亡。
四、上開槍擊發生後，戊○○亦因頭部、眼部、手臂受傷未再追
    殺丙○○，即由庚○○駕車搭載鄭志彬一起離開現場，並先
    電話與己○○等人聯絡，約於同日晚上8 時許，在台中縣大
    甲鎮○○道某廢五金廠見面，交還所借得之槍彈。己○○接
    到戊○○電話後，開車搭載辛○○、丁○○到達該地，戊○○則將借來之上開霰彈槍、霰彈裝載原袋一起由鄭志彬交還
    給己○○所駕駛車內之丁○○，鄭志彬並先行離去，由己○○駕車先送辛○○等人回愛情海酒店，再載戊○○先送往李
    綜合醫院就醫。戊○○後因傷勢嚴重，改轉送臺中的榮民總
    醫院救治。至於經由己○○開車搭載其等回到愛情海酒店內
    之辛○○聞到火藥味重，再度檢驗出借霰彈槍之使用情形，
    發現戊○○所借之上開霰彈槍，可裝上5 發子彈，僅裝4 發
    ，已經射擊2 發，槍內尚存2 發，丁○○接受鄭志彬於同年
    10月23日返還上述空氣槍及土製霰彈槍，仍接續寄藏槍彈之
    犯意，寄藏於上開愛情海酒店二樓倉庫後方之電氣房內。嗣
    經警循線於同年11月4 日凌晨2 時許，在台中市○○路兒童
    公園旁，拘捕戊○○到案；而於同日下午5 時50分許，庚○○因另涉毒品案件，經臺灣臺中地方法院檢察署檢察官偵辦
    後予以拘捕到案；再於96年11月4 日下午4 時40分許，在台
    中縣大甲鎮○○路與育英路口，拘捕丁○○到案後（當場查
    扣己○○案發後逃亡期間，交予丁○○寄藏之海洛因4 包，
    重約5.24公克，涉及毒品部分另由臺灣臺中地方法院檢察署
    檢察官另行偵辦），續於同日晚上9 時50分許，經丁○○帶
    同警方前往台中縣大甲鎮○○路1200號「愛情海酒店」二樓
    倉庫後方之電氣房內，起獲丁○○受寄藏之上述土製霰彈槍
    、改造手槍1 支（槍枝管制編號0000000000號），空氣槍2
    支（含上述管制編號桃警鑑0000000000號之空氣槍1 枝，另
    1 支空氣槍之槍枝管制編號為桃警鑑0000000000號，殺傷力
    均不足），12GAUGE 制式霰彈43顆、瓦斯鋼管2 個及鋼珠8
    顆等物。
五、案經臺灣苗栗地方法院檢察署檢察官指揮苗栗縣警察局通霄
    分局偵查後提起公訴。
    理  由
壹、證據能力：被告戊○○之指定辯護人認為除被告戊○○在警
    訊所為之陳述外，其他人在警訊所述均為審判外之陳述，應
    無證據能力；至於在偵查中經過具結，則沒有意見。被告丁○○之指定辯護人認為證人辛○○於警訊之陳述，係屬被告
    以外之人於審判外所為陳述無證據能力，至於偵查中之陳述
    ，係以證人身分具結，不爭執證據能力；另對於搜索、扣押
    筆錄、刑事警察局鑑定書之證據能力不爭執。被告庚○○之
    指定辯護人對於證人丙○○、甲○○、乙○○之警訊筆錄認
    無證據能力。檢察官認為被告等人均是共犯，被告等人在警
    察局之所述應有證據能力。按被告以外之人於審判外之言詞
    或書面陳述，除法律有規定者外，不得作為證據；被告以外
    之人於檢察事務官、司法警察官或司法警察調查中所為之陳
    述，與審判中不符時，其先前之陳述具有較可信之特別情況
    ，且為證明犯罪事實存否所必要者，得為證據，刑事訴訟法
    第159 條第1 項、第159 條之2 分別定有明文。查證人辛○○、丁○○、丙○○、庚○○、余嘉銘、乙○○、戊○○於
    警詢中之證述，對於其他被告而言，均為審判外之陳述，除
    乙○○之外，其等已經在本院證述案發之情形，核與其等於
    警詢中所陳情節大致相同，並無嚴重不符之情形存在，故其
    等警詢中之證詞已不具必要性，揆諸上開規定，應認其等警
    詢中之證詞不具有證據能力，合先敘明。又除上開證人等於
    警詢之證述外，公訴人、被告等及其等之辯護人對於本判決
    後開所引用之文書資料及上開證人等於檢察官偵查中之陳述
    ，於本院準備程序中均表示不予爭執其等證據能力，且迄至
    言詞辯論終結前亦未再聲明異議。本院審酌上開證據資料製
    作時之情況，並無違法不當及證明力明顯過低之瑕疵，亦認
    為以之作為證據應屬適當，依刑事訴訟法第159 條之5 規定
    ，認該等證據資料均有證據能力。
貳、犯罪事實之認定：
一、被告丁○○部分：訊據被告丁○○對於96年6-7 月間某日起
    持有具殺傷力之土製霰彈槍1 把及45發子彈（槍枝管制編號
    00000 00000 號），並寄藏在台中縣大甲鎮○○路1200號愛
    情海酒店之租賃處，後於96年10月23日下午4 時許，在苗栗
    縣苑裡鎮龍德家商附近，與被告己○○、證人辛○○將上開
    槍彈出借給被告戊○○。被告戊○○後來於同日晚上8 時許
    ，在台中縣大甲鎮○○道某廢五金廠，將霰彈槍1 把及12GA
    UGE 制式霰彈43顆（已經發射2 顆）經鄭志彬還給被告丁○○，被告丁○○仍寄藏於上開愛情海酒店2 樓倉庫後方電氣
    房內，復於96年11月4 日晚上9 時50分許，帶同警方前往台
    中縣大甲鎮○○路1200號「愛情海酒店」二樓倉庫後方之電
    氣房內，起獲其寄藏之上述具殺傷力之土製霰彈槍，12GAUG
    E 制式霰彈43顆等物之事實，於本院準備程序訊問及審理時
    坦白承認（本院卷第143 頁、第215 頁- 第229 頁），並有
    上開扣案之霰彈槍1 把及12GAUG E制式霰彈43顆足資佐證（
    本院卷第100-101 頁），而上開霰彈槍1 把（槍枝管制編號
    000000 00 00號），認係土造轉輪霰彈槍，擊發功能正常，
    可供擊發12GA UGE制式霰彈使用，認具有殺傷力；及扣案之
    霰彈43發，認均係12GAUGE 制式霰彈，採樣14顆試射，均可
    擊發，認具殺傷力，均有內政部警政署96年12月10日刑鑑字
    第0960 17 560 號槍彈鑑定書（96年度偵字第偵5219號第77
    - 79頁）可證，而被告丁○○自白與被告己○○、證人辛○○出借上開霰彈槍彈給被告戊○○之情節，核與證人即被告
    戊○○、己○○及證人辛○○證述交槍、還槍之經過相符。
    上開霰彈槍出借給被告戊○○之後，為被告戊○○管理持有
    ，並持之用以射擊丙○○後，再返還被告丁○○持續寄藏，
    亦有證人即被告戊○○、庚○○及被害人丙○○之證述與其
    受傷之診斷證明書在卷可證（本院卷第302 頁-319頁、96年
    度偵字第5198號第80頁），是被告丁○○有持有、寄藏、出
    借查扣之具有殺傷力之霰彈槍1 把及12GAUG E制式霰彈45顆
    （已經擊發2 顆）事實，應堪認定。
二、被告己○○部分：訊據被告己○○對打電話給被告丁○○將
    寄藏之具殺傷力之土製霰彈槍1 把及45發子彈（槍枝管制編
    號00000 00000 號），自台中縣大甲鎮○○路1200號愛情海
    酒店之租賃處取出，後於96年10月23日下午4 時許，與被告
    丁○○、辛○○在苗栗縣苑裡鎮龍德家商附近，將上開槍彈
    出借給被告戊○○，被告戊○○後來於同日晚上8 時許，在
    台中縣大甲鎮○○道某廢五金廠，將霰彈槍1 把及12GAUGE
    制式霰彈43顆（已經發射2 顆）交還給被告丁○○持續寄藏
    之事實，先於本院準備程序時坦白承認（本院卷第133 頁至
    第134 頁），後於本院審理時雖坦白上開行為（本院卷第
    369 頁），惟矢口否認有何出借槍彈之犯行，辯稱其僅係居
    間介紹辛○○出借霰彈槍及制式霰彈給戊○○，亦否認槍彈
    為其所有或曾經持有槍彈，應為無罪云云。
    經查：
    (1)被告己○○所出借之霰彈槍1 把及12GAUGE 制式霰彈45顆
      具有殺傷力，有上開扣案之霰彈槍1 把及12GAU G E 制式
      霰彈43顆足資佐證，而上開霰彈槍1 把（槍枝管制編號00
      00 000000 號，認係土造轉輪霰彈槍，擊發功能正常，可
      供擊發12GAUGE 制式霰彈使用，認具有殺傷力；及扣案之
      霰彈43發，認均係12GAUGE 制式霰彈，採樣14顆試射，均
      可擊發，認具殺傷力，均有內政部警政署96年12月10日刑
      鑑字第096017560 號槍彈鑑定書（96年度偵字第偵5219號
      第77-79 頁）。而該霰彈槍等出借給被告戊○○之後，為
      被告戊○○管理持有，並持以用之射擊丙○○後，再度返
      還被告丁○○寄藏，亦有被害人丙○○之證述及其受傷之
      診斷證明書在卷可證。
    (2)被告己○○涉犯出借槍彈犯行，除有前項理由外，另綜合
      下列證人丁○○、辛○○、戊○○之供述，亦可證明被告
      戊○○係向被告己○○借上開霰彈槍1把及霰彈45顆：
      證人即被告丁○○對於槍枝之持有、寄藏、出借過程，
      於偵查中係證稱：「（檢察官問：扣案槍彈何來？）扣案
      之槍彈是鄭志彬在11月2 日晚上8 點來我管理室交給我，
      （是否知道這些槍彈是誰的？）不知道是誰的，只知道是
      鄭志彬拿過來，（為何答應寄藏這些槍彈？）答應寄藏槍
      械是因為鄭志彬跟己○○是朋友，而己○○是該出租大樓
      老闆的兒子…（知否這4 支槍械跟10月23日發生槍械有關
      ？）鄭志彬有講，阿財有拿那支長的霰彈槍，在苑裡開3
      槍」等情（96年度偵字第5219號第56-57 頁），可知在檢
      察官偵訊的時候，被告丁○○僅證述所寄藏之槍彈係鄭志
      彬所交付寄藏，因鄭志彬與己○○是好友，所以答應寄藏
      ，及知道被告戊○○持上開霰彈槍射擊等情；而被告丁○○於本院準備程序整理爭點訊問時供述：「（檢察官問：
      槍彈是你保管的，你怎麼知道把槍彈帶出來？）那時候己○○打電話給我說，叫我拿槍枝出來一下，他要問辛○○
      槍枝是否要借給他，因為槍枝不是己○○的，他跟戊○○
      講說不可以借，因為槍枝不是他的，後來戊○○跟己○○
      講說要不就借我槍，要不就還我錢。」（本院卷第144 頁
      第5 行起）、「（法官問：對於檢察官起訴有關「上開槍
      擊發生後，戊○○即由庚○○駕車搭載即與鄭志彬一起離
      開現場，而與己○○約於同日晚上8 時許，在大甲鎮○○
      道某廢五金廠見面，鄭志彬先行離去，並由庚○○駕車搭
      載戊○○就醫。」事實部份，是否承認？）到那邊（廢五
      金廠）的時候，是戊○○打電話給己○○叫我們到那邊等
      ，鄭志彬把槍拿到我們車那裡，這部分我有在現場，也有
      看到。」（本院卷第146 頁第3 行起）；而其於本院審理
      時則證述：戊○○是跟辛○○借槍（本院卷第217 頁倒數
      第8 行- 第6 行）；而其聽到戊○○跟辛○○借槍經過是
      「（檢察官問戊○○如何向辛○○借槍，你是否有聽到？
      ）在車上他有講，因為己○○有欠戊○○二萬多元，戊○○有要求說不是要還錢，就是要借槍給他，那時候己○○
      有跟他講說槍不是他的，戊○○有稍微半恐嚇，那時候阿
      堡看情形不對，就把槍拿給我，我就把槍拿出去給鄭志彬
      。（本院卷第218 頁第5 行起至第10行）…戊○○會找己○○借槍是因為我之前有告訴己○○，伯母有寄藏一支槍
      在我這兒（本院卷第218 頁倒數第6 行至第4 行、第228
      頁第10行、第16行）…戊○○找己○○剛好坐在哪兒，有
      聽到（本院卷第219 頁、第228 頁第10行、第16行）…上
      車時己○○有稍微提到戊○○打電話向他借槍（本院卷第
      221 頁第17行）…案發當日將霰槍彈取出，因己○○有先
      跟我說，後來辛○○打電話問我槍是否是否放我這裡，辛○○也想要看」（本院卷第224 頁倒數第5 行）…槍是辛○○叫我拿出來（本院卷第225 頁）…己○○打電話給我
      問說伯母放在我這邊的槍有沒有確定是辛○○的，我說有
      ，後來辛○○打給我，說他要看一下，看是不是確實是他
      的（本院卷第225 頁）…而在出借槍彈之現場有戊○○、
      庚○○、鄭志彬、己○○、辛○○、丁○○和鄭義豐（本
      院卷第226 頁）…除鄭義豐是不知情外，戊○○是借槍者
      ，不知道庚○○是否知情，鄭志彬是拿槍的人，己○○是
      搭載我拿槍給戊○○，辛○○是槍彈所有人，均應該知道
      出借槍彈行為（本院卷第226 頁- 第227 頁）…槍枝是辛○○交給戊○○，因為坐在車上，辛○○坐在我左邊，拿
      過來給我，我交給鄭志彬（本院卷第219 頁）…還槍的時
      候是鄭志彬拿過來給我（本院卷第219 頁）…己○○開車
      載我們去台中縣大甲鎮拿槍回來，我一人放回1200號（本
      院第220 頁）…己○○有3 支空氣槍，也是我去放，不是
      同一天，但是後來放在同一地方」等情（本院卷第220 頁
      ），綜合證人即被告丁○○於本院訊問及審理時之證詞，
      除於偵查中證述戊○○借槍後，由鄭志彬拿槍給其寄藏及
      戊○○借槍射擊外，更加深入證述「被告戊○○、己○○
      都有聽到其寄藏有槍彈，因此被告戊○○向被告己○○要
      求借槍（此部分戊○○於偵查中說借槍，己○○先說是抵
      藥錢，後改稱係借短的空氣槍，後又改稱是居間，幫戊○○向辛○○借，均與丁○○所述不一樣，附此說明），被
      告己○○先打電話給丁○○取出槍彈，並需經由證人辛○○確認槍彈是其女友母親所交付，因此以電話聯絡辛○○
      ，被告己○○負責開車搭載證人辛○○、丁○○前往交槍
      ，並經丁○○交給鄭志彬再轉交給戊○○，當時被告戊○○與己○○在講話；被告戊○○借槍後要還槍，還是先打
      電話給被告己○○，被告己○○又再開車搭載證人辛○○
      、被告丁○○前往拿槍，最後該槍彈因戊○○受傷，由鄭
      志彬交給被告丁○○寄藏。」因此從被告丁○○於本院審
      理之證詞明確指出被告己○○從被告戊○○開始要求借槍
      ，到取出槍彈、並要證人辛○○確認槍彈，然後一起前往
      交槍給被告戊○○，及戊○○返還槍彈之過程，都親自參
      與無誤。再從證人辛○○於偵查中證述：「丁○○打電
      話來，叫我陪他去龍德家商交槍給『阿財』，丁○○交給
      阿財的槍是用藍的帆布袋裝著，當時『阿財』腰間也插著
      一支短槍，對方車上有鄭志彬、『阿順（庚○○）』、『
      阿財』，我們車上有我、鄭義豐、己○○、丁○○，因為
      與丁○○是好朋友所以一起去交槍給戊○○…晚上8 點之
      後，戊○○打電話給己○○，約在大甲社尾的便利商店，
      鄭志彬把長槍交給丁○○，我們回愛情海那邊，因為火藥
      味很重，我有將袋子打開，有2 發已經試射，丁○○打電
      話給戊○○，戊○○說對空發射2 發。槍枝是丁○○，他
      原本就告訴我有一枝槍，槍是否是丁○○不確定」（96
      年度偵字第5219號卷第84頁- 第85頁），其於本院審理時
      證述：「我上車就看到槍」（本院卷第230 頁）…是丁○○要拿東西給人家，我就說我和他們一起去，是說拿東西
      ，不是拿一把槍（本院卷第231 頁）…（檢察官問『去交
      槍的時候，在警詢筆錄你有提到，這個槍是丁○○打開車
      窗，交給戊○○，戊○○再交給鄭志彬，丁○○叫你上車
      ，到他把這把槍交給戊○○，這段時間你都在車上？』）
      我都在車上。（檢察官問車上有何人？）我、丁○○、己○○、己○○的弟弟。（檢察官問你上車的時候己○○就
      在車上？）是的，我上車的時後，己○○就在車上。我都
      在車上，車上有丁○○、己○○、己○○的弟弟（本院卷
      第233 頁）…（檢察官問還槍的時候，你是否在現場？）
      有，也是我們四人坐那台車，到經國路的OK便利商店。（
      檢察官問：還槍的時候，槍是誰交給誰？）那時候是鄭志
      彬拿過來給丁○○。（檢察官問：鄭志彬是否有和你們一
      起離開？）我們四人坐那台車，從頭到尾就是這樣子。（
      檢察官問丁○○拿到那把槍之後？）我們就回去愛情海
      KTV ，因為聞到火藥味很重，我就打開來看，我那時候發
      現，因為它是左輪的霰彈槍，我有看到裡面有裝4 顆子彈
      ，它可以裝5 顆，有1 顆是沒有裝的，有2 顆已經打過，
      我就把2 顆打過的彈殼拿下來，他就說要把槍拿去藏，我
      說那不是我的，你拿去。」等情（本院卷第234 頁- 第
      235 、第236 頁）可知除其否認查扣之霰彈槍及霰彈為其
      所有及持有、出借，及承認在警詢筆錄有提到槍是丁○○
      打開車窗，交給戊○○，戊○○再交給鄭志彬，與丁○○
      所述「戊○○與己○○車上在講話，槍彈交給鄭志彬再轉
      交給戊○○」不同外，其餘與被告丁○○所述相同是：「
      從被告己○○開車搭載被告丁○○前往交槍，證人辛○○
      半路上車查看霰彈槍，然後一同前往交槍給被告戊○○，
      再一起接受被告戊○○之還槍，然後由被告丁○○寄藏」
      而本案最大之爭執是證人辛○○堅決否認該霰彈槍1 把、
      霰彈45顆為其所有，然而被告己○○、丁○○、戊○○同
      聲證述查扣之槍彈是證人辛○○所有並且同意出借。本院
      認為此霰彈槍、霰彈為何人所有，在本案並非重點。本案
      重點是證人辛○○是否為出借槍彈者之一，與被告己○○
      、丁○○是否為出借槍彈之共犯？如果證人辛○○如其所
      述未出借霰彈槍及霰彈之犯意，但觀本案並沒有任何人與
      其一樣有「在車輛行駛之出借途中查看霰彈槍之情形？又
      與被告己○○、丁○○一起搭車前往交槍？且被告戊○○
      還槍時候，辛○○還是陪同被告己○○、丁○○一起取槍
      ，而且重複交槍之相同行為，就是再次取出袋內槍彈查看
      槍彈射擊情形，並知道最後係交給被告丁○○寄藏？」本
      院認為「交槍」就觸犯出借槍彈罪之構成要件之一。雖然
      辛○○屢次證述「只是剛好坐在車上，其他事情與我無關
      ，槍彈不是我的，也沒有出借槍彈，不想扛罪。」（本院
      卷第235 頁），然無論查扣之霰彈槍彈為何人所有，但是
      從其證詞亦可知悉是被告丁○○取出寄藏之霰彈槍及子彈
      ，然後由被告己○○開車搭載被告丁○○、證人辛○○一
      起出借槍彈，辛○○查看槍之情形，在戊○○還槍之際，
      被告己○○、丁○○、證人辛○○仍一起前往，再一起接
      受還槍彈，上開過程也是被告己○○、丁○○與證人辛○○始終如一之證詞，在在足以證明被告己○○、丁○○，
      證人辛○○都有參與出借（交槍）槍彈給被告戊○○之犯
      行。被告己○○所謂「居間介紹」出借槍彈，是民法之概
      念，而參照刑法之概念應按「現行刑法關於正犯、從犯之
      區別，係以其主觀之犯意及客觀之犯行為標準，凡以自己
      犯罪之意思而參與犯罪，無論其所參與者是否係犯罪構成
      要件之行為，皆為正犯，其以幫助他人犯罪之意思而參與
      犯罪，其所參與者，苟係犯罪構成要件之行為，亦為正犯
      ，必以幫助他人犯罪之意思而參與犯罪，其所參與者又為
      犯罪構成要件以外之行為，始為從犯。故共同實施犯罪行
      為之人，在合同意思範圍以內，各自分擔犯罪行為之一部
      ，相互利用他人之行為，以達其犯罪之目的者，即應對於
      全部所發生之結果，共同負責。且共同正犯之意思聯絡，
      原不以數人間直接發生者為限，即有間接之聯絡者，亦包
      括在內。」被告己○○既然參與如事實欄所述打電話聯絡
      丁○○取出寄藏槍彈，要求辛○○查看槍彈，應係以幫助
      他人犯罪之意思而參與犯罪；而其之後繼續所為之交槍、
      還槍等行為，應係觸犯出借之犯罪構成要件之行為。其與
      被告丁○○、證人辛○○均是出借如事實欄所述之霰彈槍
      及霰彈之共同正犯無誤。再依據被告己○○（為丁○○、
      辛○○老闆的兒子，與戊○○具有友好關係，己○○供稱
      丁○○、辛○○槍彈要移地方藏都要告知其《本院卷第12
      3 頁》…）、丁○○（為己○○父親經營愛情海酒店之員
      工，其弟當兵同袍）、證人辛○○（係受雇於己○○叔叔
      之小弟）所處之工作、生活環境，被告己○○、辛○○才
      是出借槍彈之主要決定者，被告丁○○只是配合被告己○○、辛○○出借槍彈之執行人。又檢察官係起訴被告己○○涉犯出借霰彈槍及霰彈之犯行，亦未認定被告己○○所
      有或曾經持有上開霰彈槍及子彈之期間，因此被告己○○
      辯稱其上開霰彈槍及子彈非其所有，或不曾持有，就無法
      構成出借霰彈槍及子彈之犯行，是誤解法律；猶如證人辛○○、被告丁○○均從頭到尾相互連絡出借槍彈、取槍、
      交槍給戊○○，及接受戊○○之還槍行為，均應成立出借
      槍彈之共同正犯，就本案而言並不會因為丁○○承認犯罪
      ，就可以免除己○○、辛○○之罪責，也就是沒有誰有能
      力在法院審理時單獨承認犯罪，而能獨立承擔罪責，並免
      除他人之犯行。至於本案是否如丁○○證稱查扣霰彈槍1
      把及45顆霰彈是辛○○所有，因被告丁○○一下證述「是
      辛○○交付而寄藏」云云，後改稱是「辛○○之女友母親
      交付」，復一再陳述備受壓力，然查扣之霰彈槍及霰彈是
      誰所有並非本案成立犯罪之重點。就本案而言，被告丁○○是觸犯持槍、寄藏、出借槍彈罪，被告己○○涉犯出借
      槍彈罪，如前所述，被告己○○與丁○○、辛○○是出借
      槍彈之共犯關係，所以辛○○雖尚未起訴，但是依據本案
      之證據資料足以認定其涉犯出借槍彈罪之共犯，對於霰彈
      槍為何人所有並持有，並不影響被告己○○（出借之共犯
      ）、丁○○（持有、寄藏為出借高度行為所吸收）犯行之
      成立，因此被告己○○之辯護人張智宏律師請求傳喚證人
      陳文心，以查證霰彈槍、霰彈是否辛○○所有，與本案無
      涉，因此就本案而言，並無傳喚證人陳文心之必要，辯護
      人之聲請應予以駁回。本院認霰彈槍為何人所有，並由何
      人開始持有，再交付給丁○○寄藏，應由檢察官另行偵查
      。再從證人即被告戊○○於96年11月9 日偵查中證稱：
      「我、庚○○、鄭志彬一臺車，己○○一臺車，『阿堡』
      在車上，當天第一次看見阿堡，槍是從愛情海拿出來，由
      己○○拿出來，因他知道我要去跟丙○○見面，他說對方
      一定帶槍，原本約在龍德家商，丙○○未出面，在該處己○○把2 把槍交給我，槍原來有袋子裝，他把袋子拿回去
      ，我拿到2 把槍，短的給鄭志彬，長的我插在腰間…這2
      把槍應該是別人的，我曾聽己○○說過」（96年度偵字第
      5198號卷第156 頁- 第158 頁），顯證在檢察官偵查之際
      ，證人即被告戊○○都認為是被告己○○交給他2 把槍；
      然檢察官提起公訴移送本院後，其在本院第一次訊問時供
      稱：「己○○幫我出口跟別人借的，我不知道誰交給我有
      沒有差，是阿哲交給我的，我是交給己○○，後改稱交給
      阿哲」（本院卷第54頁）；而其於本院準備程序整理爭點
      時則僅供稱：「承認拿到一把霰彈槍」（本院卷第117 頁
      ）、其於本院審理時又證稱：「短槍是己○○借我的，長
      槍霰彈槍是辛○○借的（本院卷第244 頁、第245 頁）…
      在檢察官偵訊有說是辛○○借的，沒有紀錄，一支真的是
      己○○借給我的，因為當時辛○○和己○○一起去的，當
      時口述就是己○○把二把槍交給我」（本院卷第245 頁）
      ，經檢察官追問：「對於偵卷第158 頁第10行記載，己○○說他借你長槍跟你抵之前欠你毒品一萬多元的錢有何意
      見，檢察官問你，你說他說的不對，我只是單純跟他借槍
      ，他挺我的，己○○借你槍知道你做什麼用嗎？知道，因
      為他說丙○○一定會帶槍，所以叫我也要帶槍去，你在偵
      查中跟檢察官說的是否是事實？」，改稱「是事實」（本
      院卷第246 頁），然經被告己○○之選任辯護人張智宏律
      師詰問：「『法官有問到96年12月23日下午攜帶二把槍是
      向己○○借的，你說短的是向己○○借的，為何之前說二
      支都是和己○○借的，你回答說阿堡就是己○○介紹的？
      』這部分對。『法官問你當時是否是己○○把兩把槍交給
      你，另外一支長槍也是己○○交給你的，你說對，是阿哲
      交給我的，是否如此？』在龍德家商時，我都是和己○○
      說話，我和丁○○不太熟，辛○○我也不認識，那時候在
      車上，當時警察有問說是何人把槍從車裡拿出來，錄影帶
      都有。我印象中是己○○開車，他有說短槍是他的，長槍
      是有帶，那時候我抽著就到另外一台車。『為何在龍德家
      商時，己○○的車上會有扣案的霰彈槍？』因為是辛○○
      帶出來的。『你如何知道是辛○○帶出來？』因為辛○○
      有答應，不是他帶出來的，是誰帶的，己○○有問阿堡，
      他有同意，有經過他的答應，這是我想的，這支槍辛○○
      最了解，從哪裡拿出來辛○○最清楚。『己○○有跟你說
      ，辛○○有答應借給你，這句話是哪時候說的？』也是在
      龍德家商，阿堡有向我說二句話，我印象最深的是這支槍
      拿去不要丟掉，我如知道那支槍有（會）傷到人，我就不
      拿了。」（本院卷第247 頁- 第249 頁），檢察官覆主詰
      問「為何丁○○說你有跟己○○電話聯絡借槍的事情？』
      ，證人戊○○又稱：「那是事後了吧，事前應該是沒有，
      因為事後有打電話聯絡，事前在幼獅工業區的時候，我有
      打一通電話給他，但是那時候沒有說到槍的事情，電話是
      我和己○○講的，又不是跟丁○○講的，有聯絡說我人現
      在在哪裡。…（你和丙○○約好見面，為何要和己○○報
      告？）因為之前我們已經聯絡好要出去，我打電話跟己○○說我要去和別人處理事情，就約在龍德家商前面見面。
      （你已經要和丙○○見面了，為何還要和己○○約見面？
      ）那時候我們這群好朋友就在一起了，我說我要去處理事
      情，我說空氣槍借我，他說好，並說我帶去防身比較好。
      （所以就槍的部分，你和辛○○沒有聯絡過？）沒有聯絡
      。（你有無叫己○○向辛○○借槍？）沒有。（為何己○○說是你叫他向辛○○借槍的？）這部分我無法確實回答
      檢察官的問題，因為我有說我沒有和辛○○聯絡。（之前
      是否認識辛○○？）不認識，那天在龍德的時候，才知道
      他叫阿堡，本名不知道。（辛○○在當天，在龍德家商時
      有無把槍拿出來交給你，並教你如何使用長槍？）沒有教
      我如何使用，辛○○只有說有一個手把往後推就可以，沒
      有教我如何使用。（你剛剛說不知道是何人把槍交給你？
      ）因為在車上有聽到聲音，說用拉的就可以了，但是何人
      拿槍給我我不敢確定。」等情（本院卷第249 頁- 第251
      頁）可知道其在偵查中係證稱被告己○○交付其2 把槍，
      而在本院訊問及審理時均明確改稱向辛○○借的，也就是
      被告戊○○從證述「向被告己○○借槍，是由被告己○○
      交給他二把槍」，後改變證述「向辛○○借的」，一下又
      說「不認識辛○○、丁○○，在龍德家商才認識其等」，
      又改說「過見過辛○○2 次面」（本院卷第53頁），一下
      又說「槍彈是辛○○帶出來出借的，沒有要己○○向辛○○借槍」云云，足見證人即被告戊○○證述有關其向被告
      己○○或證人辛○○借槍部分係前後不一的。但是其證詞
      與被告己○○、丁○○相同就是明確指述查獲之霰彈槍是
      辛○○所有，辛○○所出借。但是，本院質疑，如果證人
      即被告戊○○在龍德家商第一次見到辛○○、丁○○或其
      所稱與辛○○不熟悉（本院卷第250 頁，或丁○○所說戊○○與辛○○不熟），如何在借槍之前與辛○○聯絡借槍
      事宜？如不是透過被告己○○借槍，被告己○○一開始為
      何要承認出借槍彈給戊○○（或之後改稱幫戊○○借槍彈
      ，屬居間介紹），己○○何需打電話給丁○○取槍，丁○○再聯絡辛○○查看槍彈，辛○○又何需交槍前及還槍後
      均查看槍彈之情形？如果證人即被告戊○○證稱「槍是向
      辛○○借的」為真實，就與其所說借槍當日才第一次見到
      辛○○為矛盾，實在不可信，依其與己○○之友好關係，
      其有偏袒被告己○○之動機；而依照被告庚○○、丁○○
      的供述，被告戊○○都是主動與被告己○○聯絡、講話，
      被告丁○○也說被告戊○○與證人辛○○也不熟悉（本院
      卷第219 號），因此證人即被告戊○○證稱槍彈係向顏財
      堡借，令人質疑其供述、證述之真實性。綜合證人丁○○
      、己○○、庚○○（96年度偵字第5198號第194 頁）之證
      詞，被告戊○○都是與被告己○○聯絡，其與被告己○○
      復一起施用毒品，己○○又借其車輛持槍前往處理債務，
      戊○○中槍受傷之後，己○○又開車送戊○○就醫，被告
      戊○○說被告己○○借槍給予其防衛之用，係所謂情義相
      挺，合於情理，應堪採信。由此，也可以知道被告己○○
      與戊○○交情非淺。這也就是證人即被告戊○○會於偵查
      中證稱其係向被告己○○借槍，彼此情義相挺，也是被告
      戊○○與己○○之相處模式。退步言，如以被告己○○、
      丁○○、證人辛○○一起參與借槍、還槍之過程，3 人均
      是共犯關係，證人即被告戊○○因主觀猜測而一下證稱「
      槍彈是向己○○借的」，一下又稱「向辛○○所借，既然
      辛○○同意當然槍彈是辛○○帶出來」，也會證述「槍彈
      經由誰交給其有何差別」等等（本院卷第54頁第8 行），
      雖讓人覺得其前後證述不一，但是就被告戊○○個人而言
      ，3 人共同出借是在其主觀認知範圍內。無論如何，至少
      從證人即被告戊○○之證述，仍可以證明被告己○○從出
      借霰彈槍及子彈、交槍彈、還槍彈，均與證人辛○○、被
      告丁○○在一起無誤。又從證人即被告庚○○於偵查中
      證稱：「案發後，戊○○有跟己○○約好去大甲的外環道
      旁廢五金廠碰面，到達時鄭志彬先下車…己○○走過來和
      戊○○說話…」（96年度偵字第5198號第194 頁），以被
      告庚○○從戊○○與己○○等人借槍、交槍、戊○○槍擊
      及還槍過程，均與被告戊○○在一起行動而言，從其證言
      可知道被告戊○○主要聯絡者是被告己○○，其證述亦與
      被告丁○○相符，亦可證被告己○○確實參與出借槍彈給
      被告戊○○之犯行。
    (4)除上開證人即被告丁○○、戊○○、庚○○、證人辛○○
      所證述已足以證明被告己○○所為是出借槍彈之正犯外，
      從被告己○○之供述，亦可證明其參與出借槍彈之犯行，
      與被告丁○○、辛○○對於出借槍彈屬共犯關係：就被
      告己○○在檢察官於96年11月6 日下午4 時4 分偵訊時供
      述：「被查獲時本來要出國玩，我有跟警方說車子是借戊○○，96年11月4 日丁○○與辛○○來找我，說槍要移地
      方藏起來…霰彈槍及子彈是辛○○的，另外3 支是我的…
      我沒有借戊○○槍，一支是辛○○，我的那支是抵藥錢（
      本院卷第123 頁）…案發當天晚上，戊○○拿到大甲某廢
      鐵處理廠給我，當時還有辛○○、丁○○、鄭育豐、庚○○、鄭志彬。戊○○把2 把槍裝在一個長條軟質的袋子，
      先交給鄭志彬，鄭志彬再交給丁○○，丁○○再交給辛○○，丁○○是辛○○的小弟，丁○○也是給我請的，他是
      愛情海酒店受僱的小弟」等情（96年度偵字第5263號第
      124 頁），可以明確知道其確實參與如事實欄所述之借槍
      、交槍、還槍之過程。其於檢察官提起公訴，案件繫屬
      本院第一次訊問時供稱：「借1 把槍給戊○○，順便幫他
      問1把 霰彈槍，戊○○打電話給我，叫我問辛○○。戊○○在愛情海酒店是跟我借瓦斯槍。」（本院卷第59頁），
      而其在本院準備程序整理爭點時供述：「開車搭載辛○○
      、被告丁○○交一把霰彈槍及45發子彈（本院卷第134 頁
      ）…槍擊發生後，在大甲鎮○○道某廢五金廠見面（本院
      卷第136 頁）…承認出借槍彈（本院卷第138 頁）」等情
      ，可證被告己○○於本院訊問時仍承認與被告丁○○、辛○○一起出借槍彈給被告戊○○有關借槍、交槍、還槍等
      過程。至於被告己○○參與借槍彈、交槍彈、還槍彈之
      過程，依照構成槍砲彈藥刀械管制條例第8 條第2 項「未
      經許可，出借其他可發射金屬或子彈具有殺傷力之各式槍
      砲。」、第12條第2 項「未經許可，轉讓、出租或出借子
      彈者，處六月以上五年以下有期徒刑，併科新台幣三百萬
      元以下罰金。」等規定之文義，並未規定，所出借槍彈必
      須本人持有或所有之槍彈，而其所辯稱「居間介紹」之行
      為，係使用民法之概念，應轉換成刑法之概念，被告己○○上開所為之正犯還是幫助犯？按「現行刑法關於正犯、
      從犯之區別，係以其主觀之犯意及客觀之犯行為標準，凡
      以自己犯罪之意思而參與犯罪，無論其所參與者是否係犯
      罪構成要件之行為，皆為正犯，其以幫助他人犯罪之意思
      而參與犯罪，其所參與者，苟係犯罪構成要件之行為，亦
      為正犯，必以幫助他人犯罪之意思而參與犯罪，其所參與
      者又為犯罪構成要件以外之行為，始為從犯。故共同實施
      犯罪行為之人，在合同意思範圍以內，各自分擔犯罪行為
      之一部，相互利用他人之行為，以達其犯罪之目的者，即
      應對於全部所發生之結果，共同負責。且共同正犯之意思
      聯絡，原不以數人間直接發生者為限，即有間接之聯絡者
      ，亦包括在內。」因此縱然槍彈不是己○○等人所有，但
      是被告己○○是幫忙戊○○開口向辛○○借槍彈，然後一
      起交槍、接受還槍之行為，就猶如明知他人要前去偷竊財
      物，仍駕駛車輛前往幫忙將所偷財物搬上車運走，所犯是
      竊盜犯之共犯，而非幫助犯。是以其與被告丁○○、證人
      辛○○事前電話互相聯絡出借槍彈事宜，事中一起參與出
      借霰彈槍1 把及霰彈45顆，施後一起接受還槍之行為，所
      為應符合出借霰彈槍、霰彈之構成要件，被告己○○是與
      被告丁○○、證人辛○○為共同正犯無誤。又從被告己○○證述，丁○○是辛○○之小弟，也是其小弟（詳見96
      年度偵字第5263號第124 頁，或稱丁○○是其媽媽僱請之
      員工，愛情海酒店是其母親所開《本院卷第58頁》；辛○○說愛情海酒店是己○○之父親鄭銘輝《本院卷第238 頁
      》，因愛情海就店負責人為誰與本案無關連，不予以詳查
      。），及丁○○、辛○○槍彈要移地方藏都要告知己○○
      （本院卷第123 頁），與查扣之無殺傷力之3 支空氣槍、
      海洛因4 包均為被告己○○所有，卻都由被告丁○○負責
      保管（本院卷第222 頁），甚至被告己○○案發後要逃亡
      之際，還是打電話要被告丁○○前往搭載（本院卷第222
      頁）；甚至被告丁○○要交槍給戊○○，亦經由被告己○○先打電話給丁○○取槍，再開車搭載辛○○、丁○○前
      往，且需要經由證人辛○○查看槍彈等情形觀看，被告丁○○是被告己○○、證人辛○○之小弟，必須聽從被告己○○、辛○○之指示行事，亦符合被告丁○○屢屢陳述其
      因本案備受壓力之情節，則被告己○○指示被告丁○○取
      槍、借槍，符合其等案發前、案發後之行為模式，益證被
      告己○○是同意出借槍彈給戊○○之主要決定者，被告丁○○是配合己○○決定後之執行者。
    (5)至於出借之制式霰彈之數目，依據被告丁○○之證述「（
      辯護人陳問：拿槍出來借當日有幾顆霰彈槍的子彈？）子
      彈我不知道，它是一個袋子，子彈是另外放，我不知道，
      我沒去數子彈有幾個，我也不知道他子彈和槍是放在一起
      。（己○○通知你把槍帶出來之後，你有無仔細看裡面的
      東西？）辛○○把袋子打開，只有一把長長的，沒有看到
      其他的，子彈他沒有去看。（本院卷第224 頁第2 行起）
      …我就是拿給鄭志彬他們」（本院卷第224 頁），而依據
      辛○○證述：「上車就看到裝槍的袋子（本院卷第230 頁
      ）…可裝5 顆，裝4 顆，發射2 顆（本院卷第236 頁- 第
      2 37頁、）…袋子不止2 顆子彈，還有其他散的」（本院
      卷第236 頁），及甲○○證述被告戊○○從背包取出槍彈
      等等，可證霰彈槍、霰彈是用袋子裝，並經由丁○○交給
      鄭志彬，再轉交給被告戊○○，戊○○才能從袋內取出槍
      ，戊○○既然持有裝槍的袋子，即是持有霰彈槍及袋內散
      裝之霰彈；另斟酌被告庚○○於本院訊問時供稱：「戊○○開2 槍」（本院卷第56頁），及被告丁○○被查獲之制
      式霰彈數目為43顆（詳見本院卷第79-8 2頁扣押物清單）
      ，因此查獲43顆、射擊2 顆，合計霰彈數目應是45顆，足
      見被告己○○等人出借之霰彈為45顆無誤。
    (6)被告己○○等人出借之時，誰從誰哪兒拿到槍？被告丁○○於準備程序時供述「霰彈槍交給鄭志彬，戊○○與己○○在車上講話（本院卷第143 頁- 第144 頁）…還槍係鄭
      志彬把槍拿到我們車裡（本院卷第146 頁），而其於審理
      時證述「…就把槍拿給我，我就把槍拿出去給鄭志彬。」
      （本院卷第218 頁第5 行起至第10行）；證人辛○○亦證
      稱「這個槍是丁○○打開車窗，交給戊○○，戊○○再交
      給鄭志彬（本院卷第233 頁）…戊○○叫鄭志彬拿裝槍袋
      子過來，還槍是鄭志彬拿給丁○○，直接從窗戶遞進來」
      （本院卷第231 頁、第234 頁、第236 頁），從而證人丁○○證稱是丁○○把霰彈槍交給鄭志彬，證人辛○○卻證
      稱是丁○○拿給戊○○，2 人所述略有不同；然而被告戊○○在本院審理時證稱：「在龍德家商和己○○講話，印
      象中己○○開車，他有說短槍是他的，長槍有帶，那時候
      我抽著就到另一臺車（本院卷第247 頁）…到龍德家商才
      知道有長槍，也是那時候才要借槍（本院卷第249 頁）…
      又說在車上拿短的，窗戶有推出一支長的，就看到了，沒
      有開口借槍，無故推槍出來是相挺的義氣」（本院卷第24
      8 頁- 第254 頁），對照被告丁○○曾證稱：「在車上他
      有講，因為己○○有欠戊○○二萬多元，戊○○有要求說
      不是要還錢，就是要借槍給他，那時候己○○有跟他講說
      槍不是他的，戊○○有稍微半恐嚇，那時候阿堡看情形不
      對，就把槍拿給我，我就把槍拿出去給鄭志彬。」（本院
      卷第218 頁第5 行起至第10行），應該是被告丁○○所述
      情節與證人戊○○之證述窗戶推出槍之情節相符。證人辛○○為避免自己涉犯罪責，所證避重就輕；被告戊○○則
      因前後不一之證詞較多，均較難採信，本案自應是依據被
      告丁○○所述，其係將槍彈交給鄭志彬，鄭志彬取槍交給
      戊○○，戊○○與己○○在車上講話；還槍的時候，戊○○已經受重傷，是鄭志彬交還給丁○○等，符合丁○○、
      鄭志彬均是小弟、執行者之地位身分，與真實較相符，而
      其證詞可採信。
    (6)綜上所述，被告己○○與被告丁○○、辛○○共同出借被
      告丁○○所寄藏具有殺傷力之霰彈槍1 把及12GAUGE 制式
      霰彈45顆（已經擊發2 顆）給被告戊○○之事實，應堪認
      定。
三、被告戊○○持有霰彈槍部分：
    (1)有關被告戊○○持有霰彈彈1 把、霰槍45顆部分：訊據被
      告戊○○對於96年10月23日下午4 時許，在苗栗縣苑裡鎮
      龍德家商附近，向被告己○○借被告丁○○寄藏在台中縣
      大甲鎮○○路1200號愛情海酒店之租賃處，具有殺傷力之
      土製霰彈槍1 把及45發子彈（槍枝管制編號0000000000號
      ），其持之朝空射擊1 發，另朝丙○○射擊1 發，後於同
      日晚上8 時許，在台中縣大甲鎮○○道某廢五金廠，將霰
      彈槍1 把及12GAUGE 制式霰彈43顆（已經發射2 顆）還給
      被告己○○等人之事實，除否認持有霰彈45顆，並認為霰
      槍彈是辛○○之外，其餘於本院準備程序訊問及審理時坦
      白承認（本院卷第116 頁- 第117 頁、第215 頁- 第229
      頁），並有上開扣案之霰彈槍1 把及12GAUG E制式霰彈43
      顆足資佐證，而上開霰彈槍1 把（槍枝管制編號
      0000000000號，認係土造轉輪霰彈槍，擊發功能正常，可
      供擊發12GAUGE 制式霰彈使用，認具有殺傷力；及扣案之
      霰彈43發，認均係12GAUGE 制式霰彈，採樣14顆試射，均
      可擊發，認具殺傷力，均有內政部警政署96年12月10日刑
      鑑字第096017560 號槍彈鑑定書（96年度偵字第偵5219號
      第77-79 頁）可證，而其所述借槍、交槍經過大部分與被
      告丁○○（本院卷第217 頁）、己○○、證人辛○○出借
      上開霰彈槍彈經過相符；而該槍彈出借給其之後，為其所
      管理持有，其並持以用之對丙○○射擊後，後返還丁○○
      ，亦有被害人丙○○之證述及其受傷之診斷證明書在卷可
      證，是被告戊○○有持有具有殺傷力之霰彈槍1 把及
      12GAUGE 制式霰彈45顆（已經擊發2 顆）事實，應堪認定
      。被告戊○○承認持有霰彈槍1 把，否認持有霰彈45顆云
      云，然承前項(5)所述，本案被告己○○等人出借之霰彈為
      45顆，既然被告己○○與被告丁○○、辛○○共同出借被
      告丁○○所寄藏具有殺傷力之霰彈槍1 把及12GAUGE 制式
      霰彈45顆（已經擊發2 顆）是事實，被告戊○○是借用者
      ，且依據其陳述並無查看數目，自應依據證人辛○○及案
      發後之查扣數目、射擊槍數，合計為出借之數目，並不是
      子彈置放袋子內未使用，即認為其未實際持有袋內之子彈
      ，被告黃仁發持有霰彈45顆之事實（4 顆霰彈已經裝置於
      霰彈槍內，41顆放置於袋內），應堪認定。
    被告戊○○先向被告己○○借一把殺傷力不足空氣槍之後
      ，又再借一把具有殺傷力之霰彈槍，將霰彈槍自己使用，
      空氣槍則交給鄭志彬、庚○○使用，依據戊○○之說法持
      槍是要防衛之用，在取槍、持槍過程，均係戊○○與己○○等人接洽，並未見庚○○在借槍過程有任何接觸或為任
      何行為、足見被告戊○○係自己單獨持有霰彈槍之犯意，
      並非與被告庚○○共同持有犯意聯絡，而為行為之分擔。
      又被告庚○○未持有霰彈槍之犯行，與尚未起訴之鄭志彬
      係從被告丁○○拿槍，再負責拿槍轉交給被告戊○○使用
      ，戊○○使用後，鄭志彬又再將槍交給被告丁○○寄藏，
      鄭志彬所觸犯係持有槍彈罪之正犯或幫助犯，有待檢察官
      之偵查，因此就持有槍彈部分，被告庚○○與鄭志彬所涉
      情節係不同，附此說明。
四、有關被告戊○○、庚○○殺人未遂部分：訊據被告戊○○、
    庚○○對於事實欄三、被告戊○○持有借得上開殺傷力不足
    之空氣槍1把與霰彈槍1把、霰彈45顆，與丙○○在苗栗縣苑
    裡鎮福田里福坑橋上發生槍戰，導致丙○○受傷之事實，除
    其戊○○受傷過程及彼此開槍打丙○○之過程有所爭執外，
    其餘均於本院準備程序及審理時坦白承認（本院卷第116 頁
    至第122 頁），然其等均否認有殺人犯意云云。經查：
    (1)按綜合最高法院51年台上字第1291號判例、84年度臺上字
      第3179號判決意旨：「殺人未遂與傷害之區別，應以加害
      人有無殺意為斷；至其殺意之有無，雖不以兇器之種類及
      傷痕之多少等，為絕對之認定標準，但加害人下手之部位
      、用力之程度，仍非不可藉為判斷有無殺意之心證依據。
      故殺人未遂與傷害之區別，應以加害人有無殺意為斷，以
      戕害他人生命之故意，著手於刺殺之實行而未發生死亡之
      結果，為殺人未遂；倘無使人喪失生命之故意，僅在使其
      身體、健康受到傷害，則為傷害罪，二罪皆發生傷害之結
      果，祗其主觀犯意及身體傷害程度不同而已。」及參照最
      高法院19年上字第718 號判決要旨：殺人與傷害致死之區
      別，即在下手加害時有無死亡之預見為斷。至受傷處所是
      否致命部位，及傷痕之多寡，輕重如何，僅足供認定有無
      殺意之參考，原不能為區別殺人與傷害致人死之絕對標準
      ；另最高法院69年度台上字第2391號要旨：殺人未遂罪之
      成立，以有戕害他人生命之故意，著手於殺人行為之實施
      而未生死亡結果為要件。至受傷處是否致命部位及傷痕多
      寡、輕重如何，僅足供認定有無殺意之參考，原不能資為
      認定是否殺人罪之絕對標準。及最高法院70年度台上字第
      6183號要旨：「殺人罪與傷害致人於死罪，其區別之標準
      ，固在犯罪行為人之犯意以為斷，惟認定犯意，則應就所
      有調查之證據資料，本於吾人之經驗法則與論理方法，綜
      合研求，以為心證之基礎，方為允洽。」
    (2)從被害人丙○○於本院之證述得知槍擊經過是丙○○於96
      年10月23日下午，在半路上，就拿槍敲打戊○○的頭部造
      成戊○○頭部流血。而車輛停在福坑橋，丙○○叫另一臺
      車的鄭志彬、庚○○下車，且持槍對著庚○○等人，後來
      聽到有人叫戊○○有帶霰彈槍（本院卷第309 頁），丙○○反身拿槍打戊○○的頭部。打了戊○○之後，庚○○左
      手勒著丙○○的頭，右手拿槍打丙○○的頭，約開4 、5
      槍（96年度偵字第5198號偵卷第166 頁倒數第9 行），造
      成丙○○頭部有受傷。丙○○先開槍打戊○○，戊○○才
      對丙○○開槍，先聽到聲音，然後丙○○手臂中槍，丙○○把勒住的人推開，然後跑等情（詳見本院卷第303 頁至
      第323） ，與其於96年10月23日受傷就醫，診斷證明書記
      載受傷部位確實為頭部、背部、及右上肢槍擊傷，且在加
      護病房治療等情相符（詳見苑裡李綜合醫院96年10月24
      日診斷證明書）；另參照偵查卷第5198號內丙○○受傷之
      照片有12張，其中偵查卷第5198號第94頁上方照片呈現右
      上肢受有1 個彈孔痕、同頁下方照片呈現背部1 個彈痕孔
      、第95頁下方及第98頁上方照片頭部中間呈現3 個彈孔痕
      、第97頁及第98頁照片呈現霰彈彈所射擊之傷痕，足證被
      告丙○○確實受有頭頂部3 槍、背部1 槍、及右上肢1 槍
      之槍擊傷無誤（96年度偵字第5198號第80頁及第93- 98頁
      ）。
    (3)依據被告庚○○在檢察官偵訊時供稱略以：「空氣槍原先
      是戊○○交給鄭志彬，快到現場鄭志彬交給我，放在駕駛
      座腳踏板旁，另壹支長槍由戊○○拿…戊○○下車長槍就
      插在腰間…戊○○與對方拉扯，之後戊○○對空開槍，我
      聽到2-3 聲槍聲，後面2-3 聲可能對著對方平射，距離超
      過一百公尺…我當時站在戊○○前方20公尺左右，在跟另
      一個對方拉扯…後來我回車上短槍，因對方對著對方的車
      子開槍（當時戊○○在車上），我拿短槍下來後跟對方拉
      扯，我開一槍是打在地上，對方也有開一槍是從我耳朵旁
      邊射過，我們大約是同時間開槍，當時我跟對方拉扯等情
      （同上偵卷第136 頁），與被害人丙○○於本院之證述：
      「在福坑橋，我叫另一臺車的鄭志彬、庚○○下車，且持
      槍對著庚○○，後來聽到有人叫戊○○有帶霰彈槍（本院
      卷第309 頁）…我反身拿鎮暴槍打戊○○的頭部。打了戊○○之後，庚○○左手勒著我的頭，右手拿槍打我的頭，
      約開4 、5 槍（96年度偵字第5198號偵卷第166 頁倒數第
      9 行），造成我頭部有受傷等情比較，可以知道被告庚○○在檢察官偵訊時供述持槍朝地上射擊1 槍，對方也同時
      開槍係避重就輕之說詞，明顯與被害人丙○○受傷後就診
      出具之診斷證明書所載傷勢不符，尚難採信。
    (4)而證人甲○○於審理證稱「戊○○持槍快要下車，開始就
      跑了，聽到後面有槍聲，應該是霰彈槍聲3-4 聲，丙○○
      的手中霰彈槍」（本院卷第330 頁- 第335 頁）。綜合證
      人即被告戊○○、庚○○、證人丙○○、甲○○之證詞，
      本案應是被告戊○○駕車到福坑橋路途中，已經頭部、背
      部受傷，車停在福坑橋上，被害人丙○○下車持槍對庚○○的車子開槍，後因戊○○亦持槍下車，丙○○回頭先朝
      戊○○頭部射擊，命中戊○○手臂。戊○○才對空1 槍後
      朝丙○○開1 槍，導致丙○○手臂中槍，而庚○○趁丙○○回頭打戊○○，以左手勒住梁博任的脖子，右手持槍對
      丙○○頭部射擊4 槍。3 槍造成頭部受傷、1 槍是背部傷
      ，丙○○把勒住的人推開喊救命，然後由甲○○攙扶跑走
      就醫等情（詳見本院卷第303 頁至第323） ；再斟酌被害
      人丙○○受傷部位有頭部、背部、及右上肢槍擊傷，其中
      頭部傷3 彈孔應該是庚○○左手勒住後右手持空氣槍直接
      射擊3 槍，而右上肢呈現霰彈槍傷痕就是戊○○開槍所射
      擊1 槍（以戊○○係持霰彈槍判斷），而被害人丙○○背
      部傷，至言詞辯論為止，均未見丙○○說明如何受傷，依
      據偵查卷第5198號第94頁上張照片所呈現彈孔痕並非霰彈
      槍痕（與照片第97頁呈現霰彈槍之散開傷痕比較），應是
      庚○○所持空氣槍所射擊造成之傷痕；因此如從丙○○受
      傷部位而言，人之頭部乃要害之處，而被告戊○○已經遭
      受槍彈傷從車上攜帶霰彈槍爬出車外，丙○○又持槍直接
      射擊戊○○的頭部，庚○○看見之後，加上之前丙○○持
      槍面對庚○○等人，叫其與鄭志彬下車之情形，庚○○以
      左手勒住丙○○之脖子，又右手使用空氣槍直接射擊丙○○4 槍，其與被告戊○○互持槍彈射擊在危急之際有起殺
      人之動機，以發生槍戰達到被告戊○○所謂之自衛，係合
      於情理，否則戊○○明知丙○○會持槍談判債務，其攜帶
      不足之現金前往赴約有生命之危險，因此事前為己○○所
      告知，而先借1 把殺傷力不足支空氣槍，再允諾出借具有
      殺傷力之霰彈槍1 把，又夥同鄭志彬、庚○○前往，復與
      庚○○分持霰彈槍、空氣槍對丙○○連續射擊，造成丙○○之頭部、背部、右上肢槍擊傷，如不予以治療，一般人
      均足以預見上開互相持槍射擊之行為均有死亡之可能性。
      再參照被害人丙○○受傷部位為頭部、背部、及右上肢槍
      擊傷，其中頭部傷為庚○○勒住後所射擊，而右上肢槍擊
      傷就是戊○○開槍所射擊，丙○○指述此與被告庚○○所
      證述「拉扯」相符；而被告戊○○在眼部及頭部受傷流血
      之情形下，仍可持霰彈槍朝丙○○射擊，而且命中丙○○
      之右上肢，如被告戊○○如無殺人之犯意，何以在受傷情
      形下仍持槍射擊丙○○？被告戊○○辯稱其已經受傷，根
      本無法持槍射擊丙○○，應係其主觀之猜測；再戊○○先
      持槍朝空射擊一槍之原因，動機雖不明，但以當時其見丙○○與庚○○拉扯之際，如其不對空鳴槍，根本無法射擊
      丙○○，而會朝庚○○與丙○○射擊，可能造成2 人受傷
      ，因此被告對空鳴槍不能證明其無殺人犯意。何況被告戊○○遭丙○○持槍，其持槍反擊，因此不惜射擊丙○○係
      達到其所謂之自衛應有可能，其係基於傷害、殺人之犯意
      ，應以被告戊○○、庚○○事前之準備、持槍射擊部位、
      射擊彈數、射擊距離、當時所處環境等綜合研判。本案應
      斟酌被告戊○○明知會與丙○○因債務發生槍戰，因此事
      前夥同鄭志彬、庚○○前談判債務，再先借空氣槍1 把，
      後借霰彈槍1 把，其等依據現場情形表現所謂自衛，應是
      持槍射擊對方致死在所不惜。再依照其等射擊之部位，丙○○朝戊○○頭部，庚○○朝丙○○頭部連續射擊，且均
      係近距離朝頭部之要害位置射擊，庚○○甚至在勒著丙○○之脖子情形下，持槍朝丙○○頭部連續射擊，被告戊○○與庚○○應有導致被害人死亡之認知，其等具有殺人之
      犯意聯絡無誤，被告戊○○、庚○○辯稱自始至終未有傷
      害丙○○之意思云云，與其等夥同又持槍前往，復不顧後
      果近距離朝丙○○頭部射擊情形不符，自不應於案發之後
      在法院辯稱是基於傷害犯意，就放任對於近距離朝頭部射
      擊有致人於死之認知而不顧，被告戊○○、庚○○並沒有
      任一人基於傷害之犯意，而逾越傷害行為之情形，認其等
      所辯應係事後卸責之詞，尚難採信。
    (5)又被告戊○○持霰彈槍射擊丙○○後，被告謝博仁再左手
      勒住丙○○之脖子，右手持槍射擊丙○○頭部，背部等處
      ，造成丙○○受傷嚴重，大喊中槍後，由甲○○攙扶逃跑
      ；被告戊○○也因為已經受槍傷，所以互相未有追殺之行
      為。本案以丙○○持槍直接射擊戊○○之頭部，戊○○與
      庚○○亦近距離連續射擊，庚○○甚至直接接續射擊丙○○頭部4 槍，不能因為未有事後追殺之行為，就認為被告
      戊○○、庚○○、丙○○無殺人之犯意，其等辯稱僅有傷
      害行為，並無殺害彼此之犯意，核係事後卸責之詞，委不
      足採。
    (6)被告庚○○在本院準備程序及審理時承認「射擊1 槍」，
      也證述「丙○○開槍打戊○○之臉部」（本院卷第128 頁
      ）；證人即被告辛○○於審理時證稱：「上車時已經看到
      裝槍的袋子…（本院卷第230 頁）…後來回到愛情海KTV
      ，聞到火藥味很重，打開來看，裡面可裝5 顆子彈，有裝
      4 顆，有2 顆已經打過，我把2 顆彈殼拿下來」等情（本
      院卷第235 頁），且承前被告丁○○、辛○○、己○○之
      證詞，係出借霰彈槍1 把及子彈45顆，還槍時已經射擊2
      顆；而證人即被告戊○○於本院審理承認「攜帶2 把槍，
      1 支空氣槍庚○○持有並開槍、1 支霰彈槍自己攜帶開2
      槍」（本院卷第244 -245頁），而證人甲○○於審理證稱
      「戊○○持槍快要下車，開始就跑了，聽到後面有槍聲，
      應該是霰彈槍聲3-4 聲，丙○○的手中霰彈槍」（本院卷
      第330 頁- 第335 頁），被害人丙○○於本院之證述略以
      「於96年10月23日下午有跟戊○○發生槍擊事件。在半路
      上，丙○○拿槍敲打戊○○的頭部。而在福坑橋，我叫另
      一臺車的鄭志彬、庚○○下車，且持槍對住庚○○，後來
      聽到有人叫戊○○時有帶霰彈槍（本院卷第309 頁）…丙○○反身拿鎮暴槍打戊○○的頭部。打了戊○○之後，庚○○左手勒著我丙○○的頭，右手拿槍打我的頭，約開
      4-5 槍（96年度偵字第5198號偵卷第166 頁倒數第9 行）
      …造成丙○○頭部有受傷。丙○○先開槍打戊○○，戊○○才對丙○○開槍，先聽到聲音，然後丙○○手臂中槍，
      丙○○頭部、背部、右手部受槍傷，丙○○把勒住的人推
      開，然後跑」等情（詳見本院卷第303 頁至第323） ，可
      知是有人射擊4-5 槍，因證人甲○○看見被告戊○○持槍
      要下車，就跑掉，並未親自見到槍擊情形，因此證人甲○○證述「聽到槍聲應該是霰彈槍射擊3-4 發」，除與被告
      戊○○、丙○○、庚○○之證述槍擊過程不同，亦與丙○○僅右手部受有彈霰槍之傷痕照片不符，應係證人甲○○
      之個人猜測之詞；而對照被害人丙○○於96年10月23日受
      傷，受傷部位確實為頭部、背部、及右上肢槍擊傷，且在
      加護病房治療等情，有苑裡李綜合醫院96年10月24日診斷
      證明書可證，而從卷內照片12張，其中偵查卷第5198號第
      94頁上方照片1 個彈孔痕、同頁下方照片呈現背部1 個彈
      痕孔、第95頁下方及第98頁上方照片頭部中間呈現3 個彈
      孔痕、第97頁及第98頁照片呈現霰彈彈所射擊之傷痕，足
      證被告丙○○確實受有頭頂部3 槍、背部1 槍、及右上肢
      1 槍之槍擊傷（96年度偵字第5198號第80頁及第93-98 頁
      ），因此丙○○證述「被告庚○○開4-5 槍」，應是射擊
      4 槍，被告戊○○射其右上肢1 槍，丙○○朝被告戊○○
      之頭部射擊1 槍為真實；被告庚○○僅承認射擊1 槍與事
      實不符；被告戊○○承認開2 槍、1 槍對空槍、1 槍射擊
      中丙○○之右手，與辛○○所述查扣之霰彈槍曾經射擊2
      槍係相符，與被害人丙○○右手背受有1 槍傷之傷勢亦吻
      合；丙○○射擊戊○○之頭部未中，射中戊○○之手，亦
      與戊○○供述之受傷相符（至於戊○○爭執其受傷部位及
      受傷之地點，應由檢察官偵查丙○○等人涉犯殺人或傷害
      案件時查明）。綜合言之，本案現場持槍有被告戊○○、
      丙○○、庚○○（至於鄭志彬、乙○○是否有持槍射擊，
      因檢察官尚未偵查完結，與本案無涉，故未與調查），戊○○射擊2 槍，1 槍對空鳴槍，1 槍射中丙○○手臂；丙○○朝戊○○頭部射擊1 槍未中，係射中戊○○手臂。庚○○朝丙○○頭部射擊3 槍、背部1 槍無誤；至於被告戊○○在審理中又質疑其眼睛受傷流血，不應有射中被害人
      丙○○之精確率一情，然與丙○○受傷之照片、診斷書顯
      示為霰彈槍之傷痕不符，應係被告戊○○猜測之詞；而被
      告庚○○之指定辯護人質疑丙○○頭部之傷是被告戊○○
      持霰彈槍打中丙○○之手臂，霰彈散開彈跳到丙○○之頭
      部，造成丙○○之頭部受傷云云，然其所述之情節，除無
      證據足以證明外，亦與丙○○受傷後拍攝之照片所示傷痕
      不符（比較96年度偵字第5198號第94頁、第95、第97頁受
      空氣槍、霰彈槍之槍彈傷痕不同而得），亦應為指定辯護
      人之猜測之詞，難為有利於被告庚○○。
    (三)綜上所述，被告戊○○、庚○○所為置辯，諒屬事後圖卸
      之詞，委無可採。本件綜合上述各項事證，證據已臻明確
      ，被告戊○○、庚○○有殺人未遂如事實欄所載之犯行足
      為認定，應予依法論科。
參、論罪科刑之法律依據：
    一、被告丁○○係犯槍砲彈藥刀械管制條例第8 條第2 項之
        非法出借可發射子彈具有殺傷力之槍枝罪及第12條第2
        項非法出借子彈罪。
    二、被告己○○所為，係犯槍砲彈藥刀械管制條例第8 條第
        2 項之非法出借可發射子彈具有殺傷力之槍枝罪及第12
        條第2 項非法出借子彈罪。
    三、被告戊○○所為，係犯槍砲彈藥刀械管制條例第8 條第
        4 項非法持有可發射子彈具有殺傷力之槍枝罪、第12條
        第4項 之非法持有罪與刑法第271 條第1 項、第2 項殺
        人未遂罪。
    四、被告庚○○所為，係犯刑法第271 條第1 項、第2 項殺
        人未遂罪。
    五、按具殺傷力之土製霰彈槍、及制式霰彈，分屬槍砲彈藥
        刀械管制條例第4 條第1 項第1 款、第2 款之可發射子
        彈具有殺傷力之槍枝及子彈，依同條例第5 條規定，前
        條所列槍砲、彈藥，非經中央主管機關許可，不得製造
        、販賣、運輸、轉讓、出租、出借、持有、寄藏或陳列
        。被告丁○○、己○○違反上開規定，非法出借前開土
        製霰彈手槍1 把、制式霰彈45顆，係以一行為同時觸犯
        上開二罪名，均為想像競合犯，均應依刑法第55條規定
        ，從較重之非法出借可發射子彈具有殺傷力之槍枝罪處
        斷；被告丁○○於寄藏後繼續持有之行為，因寄藏本含
        有持有之性質，且其間並無中斷之情形存在，應認已為
        寄藏行為所吸收，不另論罪。又被告丁○○雖受寄代藏
        再出借具殺傷力霰彈45顆，仍為單純一罪。再被告丁○○寄藏具有殺傷力霰彈槍1 把行為，亦為非法出借可發
        射子彈具有殺傷力之槍枝罪行為所吸收，不另論罪。檢
        察官起訴書論罪欄雖未論及被告丁○○犯有出借非法出
        借可發射子彈具有殺傷力之槍枝罪及非法出借子彈罪，
        惟起訴書犯罪事實欄已詳載被告丁○○非法出借可發射
        子彈具有殺傷力之槍枝罪及非法出借子彈之事實，堪認
        被告丁○○所涉非法出借可發射子彈具有殺傷力之槍枝
        罪及非法出借子彈犯行於本件業經檢察官起訴，僅係起
        訴書論罪欄漏未論及被告丁○○犯槍砲彈藥刀械管制條
        例第8 條第2 項之非法出借可發射子彈具有殺傷力之槍
        枝罪及第12條第2 項非法出借子彈罪，本院仍得就被告
        丁○○出借槍彈犯行予以審究，併此敘明。
    六、被告己○○、丁○○與辛○○，先互相打電話聯絡，一
        起搭車參與出借霰彈槍枝的取槍、交槍、還槍過程，足
        見其等非法出借可發射子彈具有殺傷力之槍枝罪及非法
        出借子彈犯行，具有犯意聯絡及行為分擔，為共同正犯
        。
    七、被告戊○○非法持有前開土製霰彈手槍1 把、制式霰彈
        45顆，乃以一行為同時觸犯上開二罪名，為想像競合犯
        ，應依刑法第55條規定，從較重之非法持有可發射子彈
        具有殺傷力之槍枝罪處斷。
    八、被告戊○○開車搭載被告庚○○先前往借槍，再一起赴
        約，復分持槍彈射擊被害人丙○○，就殺人未遂部分，
        具有犯意聯絡及行為分擔，為共同正犯。又被告戊○○
        先後射擊2 發、被告庚○○先後射擊4 槍之行為，均係
        基於同一殺人犯意下之接續行為，只論以一罪。
    九、被告戊○○所犯上開非法持有可發射子彈具有殺傷力之
        槍枝罪及殺人未遂罪，犯意各別，行為互殊，應予分論
        併罰。
    十、又被告己○○所犯施用毒品等案件，最後於96年8 月25
        假釋期滿執刑完畢；被告戊○○所犯施用毒品等案件，
        最後於96年3 月23日縮刑期滿執行完畢；被告庚○○所
        犯施用毒品等案件，最後於94年11月27日假釋期滿執行
        完畢之紀錄，此有臺灣高等法院被告前案紀錄表附卷足
        參，其等於有期徒刑執行完畢後五年以內以故意再犯本
        件最重本刑為有期徒刑以上之罪，均為累犯，均應依刑
        法第47條第1 項之規定加重其刑。
  十一、被告戊○○、庚○○著手為殺人之行為，未生死亡之結
        果，為未遂犯，應依刑法第25條第2 項之規定減輕其刑
        。其中被告戊○○、庚○○就所犯殺人未遂部分並依法
        先加重後減輕之。
  十二、科刑；
        (1)爰審酌被告丁○○學歷為高中肄業（警詢筆錄教育程
          度欄之記載），除有詐欺判處拘役、緩刑，無他前科
          之素行。寄藏槍彈期間自96年6-7 月間某日起至96年
          11月4 日查獲為止，所寄藏係霰彈槍1 把、霰彈45顆
          ，明知被告戊○○持槍要處理債務，對方亦可能持槍
          之情形下，仍聽從被告己○○之指示參與取槍、交槍
          ，及接受還槍之過程後，仍接續寄藏槍彈，執行被告
          己○○之決定，而屬於「小弟」之身分地位；其於本
          院審理時坦白承認犯罪之經過，深切表示悔改之犯後
          態度等一切情狀，量處如主文所示之刑，及就所科罰
          金刑部分，諭知易服勞役之折算標準。
        (2)被告己○○學歷為高職畢業（警詢筆錄教育程度欄之
          記載），曾因施用毒品案件，經觀察勒戒、強制戒治
          ，及因搶奪經法院判刑之素行，父母親開設愛情海酒
          店，成長時家庭經濟基礎良好，仍未改前非，明知被
          告戊○○持槍要處理債務，對方亦會持槍之情形下，
          竟不明是非，為情義相挺，經被告戊○○之要求，打
          電話要求丁○○取槍寄藏霰彈槍1 把、霰彈45顆，並
          要求辛○○查看槍彈，甚至提醒戊○○持槍作為防衛
          之用，居於出借槍彈之決定地位，屬於被告丁○○之
          大哥之身分地位；其在本案所為之行為有打電話給被
          告丁○○取槍，要求辛○○檢驗槍彈，並負責開車搭
          載丁○○、辛○○一起交槍、及一起接受還槍之過程
          ，先承認出借槍彈，後又否認出借槍彈，完全無悔改
          之犯後態度等一切情狀，量處如主文所示之刑，及就
          所科罰金刑部分，諭知易服勞役之折算標準。
        (3)被告戊○○學歷為國中畢業（警詢筆錄教育程度欄之
          記載），曾因施用毒品案件，經觀察勒戒、強制戒治
          ，及因施用毒品經法院判刑之素行，夥同被告庚○○
          、鄭志彬一起為他人處理債務，明知攜帶清償債務之
          金錢不夠，丙○○會持槍，有危險仍在所不惜，向被
          告己○○借一把空氣槍不夠，又再借一把霰彈槍及霰
          彈45顆，被丙○○在車上敲打其頭部及對其射擊之後
          ，亦與庚○○在互相持槍射擊之下共起殺人犯意，在
          庚○○持槍射擊丙○○之頭部3 槍後，又持槍射擊梁
          博榕1 槍，造成被害人丙○○受有如事實欄之槍傷，
          迄今尚未與被害人達成和解，或取得被害人之見諒等
          一切情狀，量處如主文所示之刑及就所科罰金刑部分
          ，諭知易服勞役之折算標準，並定其應執行之刑及就
          所科罰金刑部分，諭知易服勞役之折算標準。
        (4)被告庚○○為國中畢業（警詢筆錄教育程度欄之記載
          ），曾因施用毒品案件，經觀察勒戒、強制戒治，及
          因竊盜經法院判刑之素行，為幫助被告戊○○而前往
          處理債務，在被告戊○○被丙○○射擊之後，亦左手
          勒住丙○○脖子，右手持空氣槍對丙○○之頭部射擊
          3 槍，造成被害人丙○○受有如事實欄之槍傷，迄今
          尚未與被害人達成和解，或取得被害人之見諒等一切
          情狀，量處如主文所示之刑。
        (5)公訴人雖具體請求科處被告戊○○有期徒刑14年、謝
          博任、己○○有期徒刑6 年、丁○○有期徒刑4 年，
          惟刑事審判旨在實現刑罰權分配之正義，故法院對於
          有罪被告之科刑，應符合罪刑相當之原則，使輕重得
          宜，罪當其罪，以契合社會之法律感情，此所以刑法
          第57條明定科刑時應審酌一切情狀，尤應注意該條各
          款所列事項以為科刑輕重之標準，縱使基於目的性之
          考量，認定必須加重裁量時，亦僅得在罪責相當性之
          範圍內為加，不宜單純為強調刑罰之威嚇功能，而從
          重超越罪責程度為裁，務求「罪刑相當」。本件被告
          戊○○所為犯行固屬可訾，而應予以論罪科刑，然其
          與庚○○係在丙○○持槍對戊○○之頭部射擊，情況
          危急，而由被告庚○○單手勒住丙○○脖子，單手持
          槍射擊丙○○之頭部，被告戊○○再對丙○○射擊，
          所生危害甚大，但是其等均在槍戰之情形下，明知對
          人近距離或頭部射擊會致人死亡，仍基於殺人故意而
          持槍射擊，事發並未追殺，因係思慮未深而臨時起意
          ，初與一般預謀殺人犯罪之惡性明顯輕重之別，所用
          手段亦雖惡劣，但尚非殘忍不仁，被害人所受傷害亦
          已獲相當之治療而減少被告等犯行之危害程度，且其
          在偵審中對於事發經過並無重大匿飾之情形，僅以無
          殺人意思置辯，犯後態度亦非不佳，被告戊○○定應
          執行刑處以有期徒刑10年8 月、庚○○判處有期徒刑
          6 年；被告丁○○因係論處共同出借槍枝罪，最低法
          定刑為5 年以上，被告己○○處於大哥指示小弟（曾
          士哲）之地位，竟為炫耀其相挺之意而出借槍械，在
          本院訊問及準備程序時承認犯行（本案卷第58頁、第
          134 頁），於審理之際復否認犯行，推卸責任，態度
          惡劣，因此依據上開說明，相對於其所為犯罪本身之
          情節及輕重，於罪刑相當之原則下，本院綜合刑法第
          57條所列各事項酌結果，認應諭知如主文所示之刑為
          適當，併此敘明之。
伍、沒收：扣案如事實欄所示具殺傷力被告丁○○持有之土製霰
    彈槍1 把，為槍砲彈藥刀械管制條例所管制之槍枝，屬違禁
    物，應依刑法第38條第1 項第1 款規定宣告沒收。至其持有
    之子彈45顆，已於案發時經射擊擊發2 顆，復經鑑定時試射
    14發，尚餘29顆，亦為違禁物，爰宣告沒收。至於扣案另改
    造手槍1 支（槍枝管制編號0000000000號），空氣槍2 支（
    含上述管制編號桃警鑑0000000000號之空氣槍1 枝，另1 支
    空氣槍之槍枝管制編號為桃警鑑0000000000號，殺傷力均不
    足），其殺傷力不足，有上述槍彈鑑定書及桃園縣警察局桃
    警鑑字第0960015364號槍彈鑑定書在卷足憑，均非違禁物，
    雖其中1 枝為被告庚○○用以槍擊丙○○，然該空氣槍3 枝
    均是被告己○○，尚非被告庚○○、戊○○所有之物，因此
    不宜宣告沒收，另扣案之瓦斯鋼管2 個及鋼珠8 顆等物與本
    案無關聯，不宜宣告沒收。又已擊發之霰彈16顆，已失子彈
    之構造及功能，本院亦不為宣告沒收。
陸、應適用法條：
一、刑事訴訟法第299 條第1 項前段。
二、槍砲彈藥刀械管制條例第8 條第2 項、第4 項、第12條第2
    項、第4 項。
三、刑法第11條前段、第28條、第271 條第2 項、第1 項、第55
    條、第25條第2 項、第47條第1 項、第42條第3 項、第51條
    第5 款、第38條第1 項第1 款。
本案經檢察官林映姿到庭執行職務。
中    華    民    國    97    年    4     月    15    日
                    刑事第三庭  審判長法  官  柳章峰
                                      法  官  呂曾達
                                      法  官  張珈禎
上列正本證明與原本無異。
如不服本判決應於送達後10日內向本院提出上訴狀。
                                      書記官  黃雅琦
中    華    民    國    97    年    4     月    15    日
附錄本案論罪科刑所用法條全文
中華民國刑法第二百七十一條
  殺人者，處死刑、無期徒刑或十年以上有期徒刑。
  前項之未遂犯罰之。
  預備犯第一項之罪者，處二年以下有期徒刑。
槍砲彈藥刀械管制條例第8 條：
  未經許可，製造、販賣或運輸鋼筆槍、瓦斯槍、麻醉槍、獵槍
  、空氣槍或第四條第一項第一款所定其他可發射金屬或子彈具
  有殺傷力之各式槍砲者，處無期徒刑或5 年以上有期徒刑，併
  科新台幣一千萬元以下罰金。
  未經許可，轉讓、出租或出借前項所列槍枝者，處5 年以上有
  期徒刑，併科新台幣一千萬元以下罰金。
  意圖供自己或他人犯罪之用，而犯前二項之罪者，處無期徒刑
  或7 年以上有期徒刑，併科新台幣一千萬元以下罰金。
  未經許可，持有、寄藏或意圖販賣而陳列第一項所列槍枝者，
  處3 年以上10年以下有期徒刑，併科新台幣七百萬元以下罰金
  。
  第一項至第三項之未遂犯罰之。
槍砲彈藥刀械管制條例第12條：
  未經許可，製造、販賣或運輸子彈者，處一年以上七年以下有
  期徒刑，併科新台幣五百萬元以下罰金。
  未經許可，轉讓、出租或出借子彈者，處六月以上五年以下有
  期徒刑，併科新台幣三百萬元以下罰金。
  意圖供自己或他人犯罪之用，而犯前二項之罪者，處三年以上
  十年以下有期徒刑，併科新台幣七百萬元以下罰金。
  未經許可，持有、寄藏或意圖販賣而陳列子彈者，處五年以下
  有期徒刑，併科新台幣三百萬元以下罰金。
  第一項至第三項之未遂犯罰之。


司法院資訊處製作；財團法人民間司法改革基金會備份。
